【裁判字號】    95,簡上,84
【裁判日期】    950920
【裁判案由】    賭博
【裁判全文】
臺灣基隆地方法院刑事判決              95年度簡上字第84號
上  訴  人
即  被  告  乙○○
上列上訴人因賭博案件，不服本院基隆簡易庭95年度基簡字第
309號，中華民國95年4月28日第一審判決（聲請簡易判決處刑書
案號：臺灣基隆地方法院檢察署95年度偵字第1447號）提起上訴
，本院管轄之第二審合議庭判決如下：
        主  文
原判決撤銷。
乙○○連續意圖營利，聚眾賭博，處有期徒刑伍月，如易科罰金
以銀元參佰元即新台幣玖佰元折算壹日。
扣案之電話貳具、錄音機貳台、錄音帶貳片、簽注單參拾張及新
臺幣肆萬元均沒收之。
        事   實
一、乙○○基於意圖營利供給賭博場所、聚眾賭博及在公眾得出
    入之場所賭博財物之概括犯意，自民國95年1月底某日起至
    95年3月11日18時20分許止，提供其位在基隆市○○區○○
    街14巷16之1號住所，作為公眾得出入之賭博場所，經營六
    合彩賭博，並聚集不特定多數人簽選號碼與之賭博財物。其
    賭博之方式為由不特定賭客撥打其00-00000000、00-000000
    00號電話簽注，賭博種類分「雙星」、「三星」、「四星」
    ，每一注收新臺幣（下同）80元，由乙○○與簽注者對賭，
    依每星期二、四、六20時30分香港六合彩開獎後對獎，如果
    簽中，「雙星」、「三星」、「四星」可分別獲得5600元、
    56000元及650000元，如未簽中，賭金即悉歸乙○○所有，
    以此方式從中牟利。嗣於95年3月11日18時20分許，為警持
    本院核發之搜索票在上址查獲，並當場在乙○○之房間內扣
    得其所有六合彩簽注用之電話2台、錄音機2台、錄音帶2片
    、簽注單30張及在桌子右邊第3個抽屜內之賭資4萬元。
二、案經基隆市警察局第四分局報告臺灣基隆地方法院檢察署檢
    察官偵查後聲請簡易判決處刑。
        理    由
一、訊據被告乙○○於警詢、偵訊及本院審理過程中均坦承不諱
    ，復有現場照片5張、簽注單30張及扣案之電話2台、錄音機
    2台、錄音帶2片及賭資4萬元可資佐證，被告犯行堪以認定
    。復查，被告上訴意旨以：伊認為一審判決應該只沒收4萬
    元，不應該沒收24萬元，因為其中20萬元是會錢，警方搜索
    伊之房間內發現金錢之桌子在右邊有抽屜三格，在最後一格
    擺了4萬元，這一格抽屜沒有鎖，這4萬元是賭金，桌子左邊
    只有一格抽屜，這一個抽屜內有20萬元，這一格抽屜有上鎖
    ，此20萬元是伊標得之會錢等語。經查：被告所舉搜索時有
    目擊警方扣得20萬元過程之其之兄嫂即證人甲○○於本院95
    年8月8日審理時證稱「（警方搜索）當時我本來我在廚房，
    後來我有到警方所搜索被告的房間看，警方當時正在搜索被
    告房間，警察叫被告打開他鎖住的辦公桌抽屜，鑰匙是被告
    拿給我叫我將抽屜打開，那張辦公桌的中間有一個抽屜，在
    右邊有三個抽屜，有鎖住的是中間那個抽屜。」、「（問：
    24萬元是在何處被警方扣獲？）20萬元是在中間那個鎖住的
    抽屜裡面，其中10萬元是抽屜一打開就看見，另外的10萬元
    是用一張紙蓋住，但是都是在同一個抽屜裡，另外4萬元是
    在右邊的最下面的那個抽屜，那個抽屜沒有鎖，沒有用什麼
    東西裝起來。」、「（問：簽單是在何處找到？）是放在4
    萬元的同一個抽屜裡面。」等語，證人即查獲員警汪俊麒於
    同庭證稱「20萬元在中間那個抽屜搜出的，那個抽屜有無鎖
    ，我不清楚，當時我正在忙拆答錄機的線，當時副隊長叫被
    告把中間那個抽屜打開，打開之後先發現10萬元，再叫被告
    將抽屜翻一翻，就又發現10萬元，另外4萬元在右邊最下面
    的抽屜搜出，簽單是分很多地方放，有放在桌子下面的地板
    上，抽屜也有簽單，但是放在哪一個抽屜，我不清楚，要問
    副隊長陳英舜。」等語，其並證述基隆市警察局第四分局95
    年4月25日基警四分偵字第0950404553號函中所稱「扣案之
    24萬元，其中14萬元係在嫌疑人乙○○臥室辦公桌右邊第1
    格抽屜內搜獲，另10萬元於同辦公桌中間抽屜內搜獲」等語
    ，與其之當庭證述不符，係因該函係由其問其之副隊長陳英
    舜來作函覆等語，再證人即查獲員警黃永茂則於同庭證稱「
    東西是我搜出來的，我回想後，20萬元在中間抽屜搜出，這
    個抽屜有鎖，是被告拿鑰匙給甲○○打開的，一打開先看到
    10萬元，另10萬元好像是用東西蓋住或用信封袋裝起來，另
    外4萬元是在右邊最下面的抽屜扣獲，簽單在桌子附近的隨
    處都看得到，最多是在右邊最下面抽屜，我沒有辦法確定簽
    單有無在中間抽屜裡。」等語，由上可知，證人甲○○、汪
    俊麒、黃永茂於本院92年8月8日之審理證詞互核相符。復以
    ，證人即帶隊搜索之副隊長陳英舜於本院95年9月7日審理時
    先證以「本案搜索是我帶隊到現場的，進去客廳的時候被告
    的有一個家屬在餵小孩喝牛奶，被告一個人在一個小房間裡
    ，就是我們搜索有拍照的房間，他當時正在聽壹支電話，該
    房間裡有二支電話，被告有無在寫字，因為時間太久忘記了
    ，24萬元在小房間裡面，錢分兩個抽屜擺放，抽屜都沒有上
    鎖，一個抽屜是在中間的大抽屜，一個在旁邊（右邊或左邊
    我忘了）小抽屜裡（第幾個抽屜我忘記了），旁邊的小抽屜
    是放10萬元，中間的大抽屜是放14萬元和支票。」云云，然
    經本院提示證人汪俊麒、黃永茂於本院92年8月8日之審理證
    詞並使渠三人對質後，證人陳英舜始改稱「錢擺放的位置及
    數額經我現在回想起來應與黃永茂、汪俊麒所說的才對。」
    等語，可見證人陳英舜之記憶容與搜索當時之實況有所出入
    ，是以，證人汪俊麒前根據陳英舜回覆一審法院之前開基隆
    市警察局第四分局95年4月25日基警四分偵字第0950404553
    號函之內容亦與真實齟齬。再證人黃永茂於本院95年9月7日
    審理時雖證以「中間的抽屜經我上次開完庭回去與陳英舜討
    論後，回想起來應該是沒有上鎖，錢擺放的位置和金額多寡
    與我上次所言相同。」，然證人汪俊麒於同庭仍堅持其於本
    院95年8月8日審理時之上開證詞無誤，至此，警方證人對於
    扣獲之24萬元之擺放位置與被告及其舉證人甲○○之說詞相
    同，所不同者僅有擺放20萬元之左邊抽屜有無上鎖，然鑒於
    警方證人對於該左邊抽屜有無上鎖乙節，相互之證言齟齬，
    前後證述亦不相符，自未能認定被告所辯該左邊抽屜有上鎖
    乙節係屬虛構。綜上，被告所擺放4萬元、20萬元之位置既
    有不同，其復將擺放20萬元之左邊抽屜上鎖，則該金額之現
    款顯與有和簽單同處存放之4萬元現款可以明顯區隔，在未
    有其他積極事證證明上開20萬元係與本案犯罪有關之現款之
    情況下，自未便僅以該20萬元係放在被告用以當作賭博場所
    之房間內一併搜出，即認定該20萬元係與本案犯罪有關之賭
    金。是以，被告上開上訴理由應堪採信，併此敘明。
二、原審核被告所為，係犯刑法第266條第1項前段之在公眾得出
    入之場所賭博罪、同法第268條前段之意圖營利供給賭博場
    所罪及同條後段之意圖營利聚眾賭博罪。又被告於當期六合
    彩開獎前之接受簽賭行為，均分別係當次在公眾得出入之場
    所賭博財物、意圖營利供給賭博場所及聚眾賭博之犯意單一
    而接續進行之接續行為。再其前後多次經營六合彩所犯上開
    三罪，時間緊接，所犯復係構成要件相同之罪名，顯係基於
    概括犯意而反覆為之，應依連續犯之規定，分別論以一罪，
    並各依法加重其刑。另被告於每期開獎前接續行為中之在公
    眾得出入之場所賭博財物、意圖營利供給賭博場所及聚眾賭
    博，均係基於一個賭博犯意之決定，以達成同一犯罪之行為
    ，為一行為觸犯前開三罪名，屬想像競合犯，應從情節較重
    之意圖營利聚眾賭博罪處斷。又審酌被告前於民國86年間即
    因賭博案件，經本院判處有期徒刑4月確定，猶不圖以正當
    手段獲取金錢，妄想以經營六合彩之方式獲取財物，其觀念
    殊無足取，暨其所為敗壞社會風氣，及其犯後態度等一切情
    狀，量處如主文所示之刑，併諭知易科罰金之折算標準，並
    宣告沒收扣案電話2具、錄音機2台、錄音帶2片、簽注單30
    張、賭資新臺幣24萬，本無不當；然：(1)被告行為後，刑法
    第56條連續犯之規定，業於94年1月7日修正公布刪除，並於
    95年7月1日施行，則被告之犯行，因行為後新法業已刪除連
    續犯之規定，此刪除雖非犯罪構成要件之變更，但顯已影響
    行為人刑罰之法律效果，自屬法律有變更，依新法第2條第1
    項前段規定，比較新、舊法結果，仍應適用較有利於被告之
    行為時法律即舊法論以連續犯（最高法院95年第8次刑事庭
    會議決議參照）；故被告所犯上開三罪，應依修正前刑法第
    56條之規定加重其刑。(2)被告犯罪時之刑法第41條第1項前
    段規定：「犯最重本刑為5年以下有期徒刑以下之刑之罪，
    而受6個月以下有期徒刑或拘役之宣告，因身體、教育、職
    業、家庭之關係或其他正當事由，執行顯有困難者，得以1
    元以上3元以下折算一日，易科罰金。」又被告行為時之易
    科罰金折算標準，修正前罰金罰鍰提高標準條例第2條前段
    （現已刪除）規定，就其原定數額提高為100倍折算1日，則
    被告行為時之易科罰金折算標準，應以銀元300元折算1日，
    經折算為新臺幣後，應以新臺幣900元折算為1日。惟95年7
    月1日修正公布施行之刑法第41條第1項前段則規定：「犯最
    重本刑為五年以下有期徒刑以下之刑之罪，而受六個月以下
    有期徒刑或拘役之宣告者，得以新臺幣一千元、二千元或三
    千元折算一日，易科罰金。」比較修正前後之易科罰金折算
    標準，以95年7月1日修正公布施行前之規定，較有利於被告
    ，則應依刑法第2條第1項前段，適用修正前刑法第41條第1
    項前段規定，定其折算標準。(3)再依95年7月1日施行（95年
    5月19日三讀通過）之刑法施行法第1條之1第2項前段規定「
    94年1月7日刑法修正時，刑法分則編未修正之條文定有罰金
    者，自94年1月7日刑法修正施行後，就其所定數額提高為三
    十倍。」而刑法第266條第1項前段之罰金刑，經比較適用上
    開刑法施行法第1條之1第2項前段規定與罰金罰鍰提高標準
    條例第1條前段之規定，均係提高三十倍，並無不同，應逕
    行適用罰金罰鍰提高標準條例第1條前段之規定以提高罰金
    數額。(4)如上所述，扣案之24萬元中，僅有4萬元為本案賭
    資而可認定係被告所有供其犯罪所用之物，故依刑法第38條
    第1項第2款之規定，僅沒收該4萬元，而不及於其餘20萬元
    。故原審未及比較上開法條之適用，並因基隆市警察局第四
    分局95年4月25日基警四分偵字第0950404553號函示之內容
    錯誤而誤將全部扣案之24萬元沒收，自仍有不當，而應由本
    院撤銷改判如主文所示。
據上論斷，應依刑事訴訟法第455條之1第3項、第369條第1項前
段，刑法第2條第1項前段、（修正前）第56條、第266條第1項前
段、第2項、第268條、（修正前）第55條、（修正前）第41條第
1項前段，罰金罰鍰提高標準條例第1條前段、（修正前）第2條
，現行法規所定貨幣單位折算新台幣條例第2條，判決如主文。
本案經檢察官丙○○到庭執行職務
中    華    民    國    95    年    9     月    20    日
                  刑事第四庭審判長法    官  鄭景文
                                  法    官  林淑鳳
                                  法    官  曾雨明
以上正本證明與原本無異。
本件不得上訴。
中    華    民    國    95    年    9     月    25    日
                                  書 記 官  王靜敏


司法院資訊處製作；財團法人民間司法改革基金會備份。
